【裁判字號】    97,上訴,3339
【裁判日期】    971120
【裁判案由】    違反槍砲彈藥刀械管制條例
【裁判全文】
臺灣高等法院刑事判決                97年度上訴字第3339號
上  訴  人
即  被  告  乙○○
指定辯護人  本院公設辯護人郭書益
上列上訴人因違反槍砲彈藥刀械管制條例案件，不服台灣基隆地
方法院九十六年度訴字第四七○號，中華民國九十七年五月三十
日第一審判決（起訴案號：台灣基隆地方法院檢察署九十五年度
偵字第五七四九號），提起上訴，本院判決如下：
    主  文
上訴駁回。
    事  實
一、乙○○於民國九十五年六月三十日，因施用第二級毒品，經
    原審法院以九十五年度毒聲字第二○三號裁定應送勒戒所觀
    察、勒戒確定，九十五年十月四日入台灣基隆看守所附設勒
    戒所施以觀察勒戒，因無繼續施用毒品傾向，於九十五年十
    一月二十一日，經釋放出勒戒所，返回基隆市○○區○○街
    二十九巷十七弄二號前女友李麗琳之房屋居住；明知非經主
    管機關許可，不得持有具殺傷力之各式槍枝子彈，竟於九十
    五年十一月二十一日出勒戒所後至九十五年十二月十四日下
    午六時三十分許警方前往搜索前之某時段，將放有其於某不
    詳時間，在台灣境內某不詳處所，以不詳方式而取得之經換
    裝土造金屬槍管而具有傷力之仿WALTHER廠PPK/S型半自動手
    槍製造之手槍一枝（槍枝管制編號：0000000000
    ）、具殺傷力之直徑約八釐米土造金屬子彈三顆、不具殺傷
    力之直徑約八點五四釐米土造金屬子彈一顆、不具殺傷力之
    直徑約八點七二釐米土造金屬子彈一顆及彈匣二個之深花色
    布包，攜至上址居所臥房衣櫥後方藏放，未經許可持有具殺
    傷力之槍枝、子彈。嗣於九十五年十二月十四日晚間六時三
    十分許，台北市政府警察局大安分局接獲檢舉，持向原審法
    院聲請核發之搜索票前往上址搜索，在其臥房衣櫥後方搜獲
    該深花色布包，起出前揭具殺傷力之槍枝一枝、子彈三顆（
    經內政部警政署刑事警察局採樣試射一顆，尚餘二顆）、不
    具殺傷力之土造子彈二顆（經試射完畢），因而被查獲上情
    。
二、案經台北巿政府警察局大安分局移送台灣基隆地方法院檢察
    署檢察官偵查起訴。
    理  由
一、訊據上訴人即被告乙○○否認持有具殺傷力之槍枝、子彈犯
    行，辯稱：「…槍本來就不是我的，我根本不知道這把槍的
    存在…」（九十七年八月十二日本院準備程序筆錄第二頁）
    、「…真的不是我…若是我的槍枝，為何會放在這麼明顯的
    地方…」（九十七年十月二十三日本院審判筆錄第十六頁、
    第十七頁）等語。
二、經查：
  (一)被告於九十三年間起，即借住在基隆市○○區○○街二十九
    巷十七弄二號前女友李麗琳之房屋，九十五年十月四日，因
    施用第二級毒品，經原審法院裁定入台灣基隆看守所附設勒
    戒所施以觀察勒戒，嗣因無繼續施用毒品傾向，於九十五年
    十一月二十一日經釋放出勒戒所，又返回上址居住等情，已
    據被告供述在卷，並有本院被告前案紀錄表可稽。九十五年
    十二月十四日下午六時三十分許，台北市政府警察局大安分
    局接獲檢舉持向原審法院聲請核發之搜索票，前往上址被告
    居所搜索，在被告臥房衣櫥後方搜獲深花色布包一個，起出
    手槍一枝、子彈五顆、彈匣二個之情，亦據被告、前往上址
    索之員警許振和供述綦詳，並有台北市政府警察局大安分局
    搜索扣押筆錄、扣押物品目錄表、扣押物品收據、現場及查
    獲槍彈照片在卷可憑（九十五年度偵字第五七四九號卷第十
    二頁至第二十一頁）；前揭查扣之槍枝、子彈經送鑑定結果
    ，查扣之槍枝一枝（槍枝管制編號：0000000000
    ），係仿WALTHER廠PPK/S型半自動手槍製造，經換裝土造金
    屬槍管而成之改造手槍，保險鈕斷裂，惟不影響其擊發功能
    ，仍可擊發適用子彈，認具殺傷力，扣案之子彈，其中三顆
    為直徑約八釐米金屬彈頭之土造子彈，經採樣一顆試射，可
    擊發，認具殺傷力，其中一顆直徑約八點五四釐米金屬彈頭
    之土造子彈，經實際試射，無法擊發，不具殺傷力，其中一
    顆直徑約八點七二釐米金屬彈頭之土造子彈，經實際試射，
    雖可擊發，惟其發射動能甚微，認不具殺傷力，有內政部警
    政署刑事警察局槍彈鑑定書可稽（同前偵查卷第三十五頁至
    第三十八頁）。
  (二)被告否認前揭查扣之槍枝、子彈係其所持有及藏放該處，而
    先後以：「…該址我曾借朋友…暫住…應該是他所藏放…今
    年（九十五年）十月四日我因毒品案入獄…當時『阿儒』因
    為沒有地方住，因此我便將家中鑰匙交給他，並讓他暫時居
    住…」（九十五年十二月十四日警詢筆錄，同前偵查卷第八
    頁、第九頁）、「我房子借給別人住，（九十五年）十月四
    日借給朋友住，（九十五年）十一月二十一日回去…（你的
    意思是槍、子彈為『阿儒』的？）對…」（九十五年十二月
    十五日偵查筆錄，同前偵查卷第三十一頁、第三十二頁）、
    「…張萬裕…我在入獄服刑當天在和平島派出所把鑰匙交給
    他，借他住，因為他說他沒有地方住…我出獄當天打電話給
    他，他在省立醫院急診室，把鑰匙及機車還給我…（現場裝
    有槍彈的皮包是誰的？）我不知道，我沒有看過，皮包是我
    幫警察找到的，放在衣櫥後面…」（九十六年二月十五日偵
    查筆錄，同前偵查卷第四十四頁）、「…（是否知道槍彈是
    何人所有？）張萬裕跟一位住汐止的男子在一起，可能是他
    們兩個人中其中一人的，在我入獄之前，張萬裕跟我同住一
    天多，東西應該是他在我入獄時所放，因為當時房子只有借
    給他一人…」（九十六年四月十九日偵查筆錄，同前偵查卷
    第六十三頁）、「…我在九十五年十月四日…去觀察勒戒…
    將該住處的鑰匙交給張萬裕，九十五年十一月二十一日我出
    來…我當時並不知道家裡多了一個女用皮包。警察來搜索…
    在我住處發現一包女用皮包，裡面有槍彈…張萬裕…他曾經
    來找我，說槍彈是一名女子放在我住處的，該女子去大安分
    局報案來抓人，那個人不是我…這件事我老闆阿峰知道…」
    （九十六年七月十三日原審準備程序筆錄，原審卷第二十四
    頁、第二十五頁）、「…不知道衣櫥後有花布包，員警打開
    花布包發現槍枝後，我也說槍枝不是我的…我在執行觀察勒
    戒時，只有把房子的鑰匙借給張萬裕…」（九十七年一月十
    七日原審審判筆錄第七十六頁）、「…查獲的槍枝不是我的
    ，何時藏放在我家都不知道，在警察搜索前，我都沒有看過
    槍枝…」（九十七年三月十三日原審審判筆錄，原審卷第一
    五六頁）、「槍枝是張萬裕朋友邱言順綽號『小薏』（或小
    玉，音譯）的…」（九十七年八月十二日本院準備程序第二
    頁）、「…那是我被警察搜到…我跟我老闆下去找張萬裕，
    他是在我老闆甲○○的計程車上跟我們說的，他說槍枝是小
    玉（或『小薏』，音譯）他朋友的…」（九十七年十月二十
    三日本院審判筆錄第九頁）等語置辯。
  (三)然而，
  (1)證人張萬裕固供稱其綽號「阿如」（音譯），九十五年十月
    四日，被告入台灣基隆看守所附設勒戒所觀察勒戒期間，向
    被告借住在基隆市○○區○○街二十九巷十七弄二號，並受
    被告委託看顧該屋及其所飼養之狗近一個月期間等事實（九
    十七年三月十三日原審審判筆錄，原審卷第一百頁、第一○
    四頁），惟表示：「…（是否有告訴乙○○此把槍是誰放在
    那裡？）沒有，這件事我不知道，我怎麼去跟他講…我和甲
    ○○有常常通電話、碰面，我和甲○○都沒有談到槍枝的問
    題…我沒有跟乙○○說小玉知道槍的來源…（乙○○把鑰匙
    交給你時，你有沒有告訴別人鑰匙放在窗戶邊？）我有告訴
    甲○○，在乙○○觀察勒戒期間，我在照顧他家時，我也曾
    經帶二個朋友去，其中一個是『小玉』，但是『小玉』有沒
    有把槍放在那邊，因為我沒有看到，所以不知道…（小玉有
    離開過你的視線嗎？）我沒有注意，這中間我都沒有出去，
    後來大家就一起走，我沒有看到小玉去藏東西…（另外那個
    朋友〈你、『小玉』、還有一個朋友共三人〉有無藏東西？
    ）另外那個朋友也沒有藏東西…（提示花布包，是否有看過
    或「小玉」有無拿過此包包？）我沒有見過這個包包，也沒
    有見過小玉、甲○○帶包包進去…有一次『小玉』他們在房
    間裡等我，警察有上去，結果後來『小玉』被抓到派出所。
    （原審卷第一○一頁、第一○二頁、第一○四頁、第一○五
    頁）等語，否認在上址被告臥房衣櫥後方查扣之槍枝、子彈
    ，係其持有及藏放該處一事，亦否認曾告知被告查扣槍枝係
    「小玉」（或「小薏」）或「小玉」朋友藏放上址居所等事
    情。
  (2)又證人甲○○雖證稱，曾見過證人張萬裕持有槍枝、子彈，
    惟所證述「…被告跟我說這件事情，我才知道，他說有人來
    家中搜索，找到一把槍枝，他說勒戒回來，在家中休息，不
    知道什麼原因，警察到家中搜索，然後被搜到槍枝…（他有
    無對你說槍枝如何來的？）他沒有說…在被告勒戒的時候…
    張萬裕後來數次向我借計程車，我才知道張萬裕有住被告那
    邊…有一次我的車子被張萬裕借了二、三天，他把車還給我
    之後，我整理車子內部，在車子備胎裡面我看到一個小小的
    有拉鍊花色包包，我打開拉鍊，我看到一枝槍的形狀，我打
    電話給張萬裕，我叫他過來，我說你怎會將這東西放在我的
    車上，他說這只是玩具槍，沒有殺傷力，只是玩玩而已，他
    叫我載他回被告住處，他說要把東西放回去，他進入被告的
    住處，我沒有上去，後來他出來，要求我載到他市區，我就
    將張萬裕載到市區我就離開了…（邱耀宗、陳豐志、小玉你
    是否認識？）我都不認識，只是小玉我聽過張萬裕提過，張
    萬裕說要介紹小玉跟我認識…」（九十七年十月二十三日本
    院審判筆錄第三頁至第五頁、第七頁）等內容，與被告所稱
    ：「我被警察搜到…我跟我老闆下去找張萬裕，他是在我老
    闆甲○○的計程車上跟我們說的，他說槍枝是小玉他朋友的
    …」（九十七年十月二十三日本院審判筆錄第九頁）之情形
    ，完全不相符；另證人唐弈晴證述：「…（你去張萬裕借住
    的地方，有無看過張萬裕把玩槍枝？）有，有一次喝酒的時
    候，張萬裕將一個包包拿出來，他說最近拿到一把槍及子彈
    ，他準備打開給我看，我說不要，結果張萬裕沒有打開，我
    就沒有看，我跟他說不要再拿出來，我不想看到那個東西…
    （你在那之前，與張萬裕認識多久？）沒有認識多久…（你
    有無聽到張萬裕提到槍枝的事情？）有，在場只有我，當時
    在和平街被告的住處，就是那次喝酒的時候，他要拿給我看
    ，我沒有看裡面的東西，他就將包包先擱在旁邊，他沒有說
    槍如何來的，只是說他弄到的…（除了剛才你提到張萬裕打
    算亮出包包的槍枝給你看之外，在其他的時間，你有無聽到
    張萬裕跟你或跟別人提到槍的事情？）沒有…當時被告還沒
    有出獄，我當時還不認識被告，我認識張萬裕，他的綽號阿
    如…張萬裕就是住在那間房子…」（同日審判筆錄第十頁、
    第十二頁、第十三頁）等語，亦無被告所指證人張萬裕向證
    人甲○○提及扣案之槍枝，是張萬裕朋友邱言順即綽號「小
    薏」的，證人唐弈晴在場聽聞之情事。況且，持有具殺傷力
    槍枝、子彈，係警方嚴厲查緝之犯罪行為，衡諸常情，持有
    者會將槍枝、子彈藏放在隱密及得以掌控之地點，鮮少會隨
    意放在非其所得掌控支配之他人車輛之備胎內，及在非熟識
    之人面前炫耀持有槍枝、子彈，證人張萬裕、唐弈晴之證詞
    ，均有違常理，顯然被告此部分之供詞係卸責之詞，證人張
    萬裕、唐弈晴前揭證詞，亦均係迴護被告之詞，皆不足採信
    。
  (3)被告於九十五年十月四日至九十五年十一月二十一日觀察勒
    戒期間，證人張萬裕曾數次邀綽號「小玉」（音譯）即邱言
    順至上址被告居所之事實，固據證人張萬裕陳明在卷，而九
    十五年十月十九日下午五時五十分許，基隆市警察局第二分
    局員警前往上址被告居所搜索，查獲邱言順、邱耀宗、陳豐
    志三人，涉嫌在該處施用第二級毒品，現場並起獲安非他命
    三包、吸食器一組、殘渣袋三個等物各情，有基隆市警察局
    第二分局九十七年三月二十五日基警二分偵字第○九七○二
    ○三五四四號號函及檢送之移送書可稽（原審卷第一二一頁
    、第一二二頁），此部分雖可證明於被告觀察勒戒期間，其
    住處確有出入份子複雜之情形，然亦無法據此遽認扣案之槍
    、彈係遭邱言順即綽號「小玉」之女子刻意藏放該處並向警
    方誣陷被告之事實，且本案發動搜索之原因，依原審搜索票
    記載之案由：「毒品危害防制例、贓物案」及受搜索人：「
    朱瑞慶」（同前偵查卷第十二頁），與證人即前往上址搜索
    之大安分局巡佐許振和於九十七年一月十七日原審審理時證
    述：「…（檢舉人是男或女？）男的…我們所獲得的情資是
    朱瑞駿曾經到這個地方，且這地方出入的人比較複雜，事實
    上到現場所看查訪發現這個地方居住的人跟戶內設籍的人並
    不相同，所以我們當初在聲請搜索票時，是針對處所的地方
    而非針對被告…或是朱瑞駿…（你們當時的情資是要對該處
    所搜索毒品還是槍枝？）毒品和贓物…（有無獲得情資說該
    址有槍枝？）情資沒有說有槍枝…」（九十七年一月十七日
    原審審判筆錄，原審卷第六十九頁、第七十一頁）等語，顯
    然並非被告所稱，係遭綽號「小玉」之女子栽贓後向警方檢
    舉。
  (4)本案本案查扣槍、彈之地點，在被告上址居所之臥房衣櫥後
    方，已據被告、證人許振和陳述在卷，並有查獲現場照片可
    憑（同前偵查卷第十八頁、第十九頁），可知放置槍、彈深
    花色布包放置地點非一進臥房即可看見之處所，只需移動衣
    櫥即可看見該深色花布包，如前所述，被告上址居所於九十
    五年十月十九日下午五時五十分許經警搜索，顯然扣案之槍
    、彈，並非在九十五年十月十九日搜索日前即藏放於該處，
    否則員警搜索時會一併發現而查獲，至於九十五年十月十九
    日搜索以後至九十五年十一月二十一日被告出勒戒所前之期
    間，亦無任何證據足證被告之住所有其他人員出入其中並藏
    放搶案槍、彈於該處之事實；而被告於九十五年十一月二十
    一日出勒戒所後至九十五年十二月十四日為警查獲本件扣案
    之槍、彈期間，被告既自承該居所臥房平日僅有其及女友居
    住其內，並無其他人居住等語（原審卷第七十六頁），則扣
    案槍、彈，若非被告持有而藏放於其住處臥室衣櫥後方，豈
    有他人將市場價格不匪且具有殺傷力之改造手槍、子彈藏放
    於他人住處而未加聞問之理；若係他人要棄置扣案槍、彈，
    本可隨意棄置於山區隱密處，無需棄置於被告住宅內，反而
    引來遭查獲之風險；設若有人預藏扣案槍、彈，欲栽贓予被
    告或第三人，除與上開所論警方接獲線報進而發動搜索之原
    因不符外，被告於歷次偵審程序均未提及，在外與人結仇，
    或遭人刻意誣陷之事，是被告所辯，與常情不符，不足採信
    。
  (四)綜上論述，本件事證明確，被告犯行堪以認定，應依法論科
    。
三、核被告所為，係犯槍砲彈藥刀械管制條例第八條第四項未經
    許可持有具有殺傷力之改造手槍罪，及同條例第十二條第四
    項未經許可持有子彈罪。被告持有槍枝及子彈之行為，雖係
    自不詳時日起至九十五年十二月十四日被查獲止，然因此部
    分之犯罪，具有行為繼續之性質，為繼續犯，應論以單純一
    罪。被告以一行為同時持有前述槍枝、子彈，係以一行為同
    時觸犯上開二罪名，為想像競合犯，應依刑法第五十五條規
    定，從重依未經許可持有具有殺傷力之改造手槍罪處斷。
四、原審以被告持有具殺傷力之槍枝、子彈罪證明確，適用槍砲
    彈藥刀械管制條例第八條第四項、第十二條第四項、刑法第
    十一條前段、第五十五條、第四十二條第三項前段，及審酌
    被告未經許可，持有改造手槍及具有殺傷力之子彈，對於社
    會治安之危害甚鉅，及其事後一再否認犯行等一切情狀，量
    處有期徒刑三年六月，併科罰金新台幣十萬元，及就罰金部
    分諭知以新台幣一千元折算一日之易服勞役標準，扣案之仿
    WALTHER廠PPK/S型半自動手槍製造之改造手槍一枝（槍枝管
    制編號：0000000000，含彈匣二個）及具殺傷力
    之口徑八點零釐米之土造金屬子彈二顆，均為違禁物，應依
    刑法第三十八條第一項第一款之規定宣告沒收；另扣案之已
    射擊完畢之土造子彈三顆（即直徑八點零釐米之土造子彈一
    顆、直徑八點五四釐之土造子彈一顆、直徑八點七二釐米之
    土造子彈一顆），經內政部警政署刑事警察局採樣試射用罄
    ，已不具子彈完整性，失子彈之功能，非屬違禁物，不諭知
    沒收。核原審認事用法均無不當，量刑亦屬妥適，應予維持
    。被告提起上訴，猶執陳詞否認犯罪，上訴無理由，應予駁
    回。
據上論斷，應依刑事訴訟法第三百六十八條，判決如主文。
本案經檢察官繆卓然到庭執行職務。
中    華    民    國    97    年    11    月    20    日
                刑事第十三庭審判長法  官  曾德水
                                  法  官  趙文卿
                                  法  官  林婷立
以上正本證明與原本無異。
如不服本判決，應於收受送達後10日內向本院提出上訴書狀，其
未敘述上訴之理由者並得於提起上訴後10日內向本院補提理由書
（均須按他造當事人之人數附繕本）「切勿逕送上級法院」。
                                  書記官 王增華
中    華    民    國    97    年    11    月    28    日
附錄本案論罪科刑法條全文
槍砲彈藥刀械管制條例第八條：
未經許可，製造、販賣或運輸鋼筆槍、瓦斯槍、麻醉槍、獵槍、
空氣槍或第四條第一項第一款所定其他可發射金屬或子彈具有殺
傷力之各式槍砲者，處無期徒刑或五年以上有期徒刑，併科新臺
幣一千萬元以下罰金。
未經許可，轉讓、出租或出借前項所列槍枝者，處五年以上有期
徒刑，併科新臺幣一千萬元以下罰金。
意圖供自己或他人犯罪之用，而犯前二項之罪者，處無期徒刑或
七年以上有期徒刑，併科新臺幣一千萬元以下罰金。
未經許可，持有、寄藏或意圖販賣而陳列第一項所列槍枝者，處
三年以上十年以下有期徒刑，併科新臺幣七百萬元以下罰金。
第一項至第三項之未遂犯罰之。
槍砲彈藥刀械管制條例第十二條：
未經許可，製造、販賣或運輸子彈者，處一年以上七年以下有期
徒刑，併科新台幣五百萬元以下罰金。
未經許可，轉讓、出租或出借子彈者，處六月以上五年以下有期
徒刑，併科新台幣三百萬元以下罰金。
意圖供自己或他人犯罪之用，而犯前二項之罪者，處三年以上十
年以下有期徒刑，併科新台幣七百萬元以下罰金。
未經許可，持有、寄藏或意圖販賣而陳列子彈者，處五年以下有
期徒刑，併科新台幣三百萬元以下罰金。
第一項至第三項之未遂犯罰之。


司法院資訊處製作；財團法人民間司法改革基金會備份。
